最高法院刑事判決　　　　　　　九十四年度台非字第一八二號
　　上訴人　最高法院檢察署檢察總長
　　被　告　甲○○
上列上訴人因被告偽造文書案件，對於台灣台北地方法院中華民
國九十三年六月十七日第一審確定簡易判決（九十三年度簡字第
三三０號，聲請案號：台灣台北地方法院檢察署九十三年度偵字
第一一五０號），認為部分違法，提起非常上訴，本院判決如下
：
    主  文
原判決關於甲○○部分撤銷。
甲○○共同連續行使變造國民身分證，足以生損害於公眾及他人
，處有期徒刑參月，如易科罰金，以參佰元折算壹日。扣案「林
松輝」名義國民身分證上變造換貼之「甲○○」照片壹張及「劉
芃汎」名義國民身分證上變造換貼之「陳英蜞」照片壹張均沒收
。
    理  由
非常上訴理由稱：「按受有期徒刑之執行完畢，或受無期徒刑或
受有期徒刑一部之執行而赦免後，五年以內再犯有期徒刑以上之
罪者，始為累犯，刑法第四十七條定有明文。本件台灣台北地方
法院以：甲○○前因重利及偽造文書等案件，經台灣高等法院以
九十年度上更(一)字第八九一號分別判處有期徒刑五月及二月，如
易科罰金，均以三百元折算一日確定在案，於九十一年一月十一
日易科罰金執行完畢。詎其仍不知悔改，因缺錢花用，依跳蚤雜
誌廣告內容，與真實姓名年籍資料不詳綽號『阿智』之成年男子
取得聯繫後，即與『阿智』共同基於行使變造特種文書之犯意聯
絡，擬持變造身分證至監理站辦理汽車駕駛執照（補）發手續，
再將補發之駕駛執照交付予『阿智』，以牟取酬勞新台幣（下同
）五萬元，與『阿智』取得聯繫後，而於九十二年十二月三十一
日十九時許，由甲○○在台北市西門町台北城泡沫紅茶店，將其
本人照片四張交由『阿智』持至不詳地點，將甲○○照片換貼於
劉芃汎遺失之身分證上而變造之，足以生損害於劉芃汎，及戶政
機關關於戶政資料管理之正確性。嗣於九十三年一月二日十四時
三十分許，甲○○依約在台北市○○路○段，由『阿智』將貼有
『簡榮良』照片之林松輝之身分證交付予甲○○，復基於共同行
使變造特種文書之概括犯意聯絡，由甲○○依『阿智』之指示，
於同年月日十五時許，將該張變造身分證交付與不知情之代辦人
柯陳美如，委託於同日十六時三十分許，持上開林松輝名義之變
造身分證進入台北市監理處辦理申請補發林松輝名義之汽車駕駛
執照而行使之。因認被告犯共同連續行使變造國民身分證，足以
生損害於公眾及他人，累犯，處有期徒刑肆月，如易科罰金，以
參佰元折算壹日。惟查：上述前科，係遭被告甲○○冒用姓名之
被害人『施致安』之記錄，當初審理時，冒名未被發現；乃該法
院竟依累犯之規定判處有期徒刑四月，嗣後法院雖裁定更正被告
姓名，但判決主文及理由對被告所犯前科及對被告諭知累犯之部
分，仍屬違背法令。案經確定，且於被告不利。爰依刑事訴訟法
第四百四十一條、第四百四十三條提起非常上訴，以資糾正」等
語。
本院按：判決適用法則不當者，為違背法令，於判決確定後，得
提起非常上訴。又刑法累犯之成立，以曾受有期徒刑之執行完畢
，或受無期徒刑或有期徒刑一部之執行而赦免後，五年以內再犯
有期徒刑以上之罪為要件。本件原判決除確認被告甲○○（原誤
載為施致安，嗣裁定更正為甲○○）有其事實欄所載與陳英蜞（
原誤載為簡榮良，嗣裁定更正為陳英蜞）及綽號「阿智」之成年
男子，自民國九十二年十二月三十一日起，三人共同連續變造劉
芃汎、林松輝之國民身分證，繼而共同連續持以行使，向台北市
監理處申請補發汽車駕駛執照，嗣經監理人員發現，報警查獲，
扣得上開變造之國民身分證，足以生損害於劉芃汎、林松輝及戶
政資料管理之正確性等情外，復認明被告前因重利、偽造文書等
罪案件，經判決分別量處有期徒刑五月及二月，應執行有期徒刑
八月確定，於九十一年一月十一日易科罰金執行完畢。然被告經
警查獲後，於警詢及檢察官偵查中，始終冒用「施致安」之姓名
、出生年月日及身分證統一編號應訊，檢察官聲請簡易判決處刑
書及原判決乃均誤載為「施致安」，嗣後發覺，始依法裁定更正
，有該更正裁定可按。致原判決所載被告上揭前案科刑執行情形
，實係屬於遭被告冒名之「施致安」之紀錄，而非被告自身之紀
錄，有施致安之「台灣高等法院被告全國前案紀錄表」及被告之
「刑案資料查註紀錄表」各一份在案可稽，原判決未予查明，逕
以施致安之紀錄誤為被告之前科，依累犯規定加重其刑，適用刑
法第二十八條、第五十六條、第二百十六條、第二百十二條、第
四十七條、第四十一條第一項前段、第三十八條第一項第二款，
罰金罰鍰提高標準條例第一條前段、第二條，論被告共同連續行
使變造國民身分證，足以生損害於公眾及他人，累犯之罪，處以
有期徒刑四月，如易科罰金，以三百元折算一日。扣案「林松輝
」名義國民身分證上變造換貼之「甲○○」照片一張及「劉芃汎
」名義國民身分證上變造換貼之「陳英蜞」照片一張均沒收，即
有適用法則不當之違背法令。非常上訴意旨執以指摘，洵有理由
，案經確定，且於被告不利，應由本院將原判決關於被告部分予
以撤銷，依法另行判決如主文第二項所示，以資救濟。
據上論結，應依刑事訴訟法第四百四十七條第一項第一款但書，
刑法第二十八條、第五十六條、第二百十六條、第二百十二條、
第四十一條第一項前段、第三十八條第一項第二款，罰金罰鍰提
高標準條例第一條前段、第二條，判決如主文。
中　　華　　民　　國　九十四　年　　七　　月　二十一　日
                      最高法院刑事第九庭
                          審判長法官  張　淳　淙
                                法官  張　春　福
                                法官  呂　丹　玉
                                法官  洪　昌　宏
                                法官  賴　忠　星
      本件正本證明與原本無異
                                      書  記  官
中　　華　　民　　國　九十四　年　　七　　月　二十五　日
                                                Ａ
附錄：本件論罪法條
刑法第二百十六條
行使第二百十條至第二百十五條之文書者，依偽造、變造文書或
登載不實事項或使登載不實事項之規定處斷。
刑法第二百十二條
偽造、變造護照、旅券、免許證、特許證及關於品行、能力、服
務或其他相類之證書、介紹書，足以生損害於公眾或他人者，處
一年以下有期徒刑、拘役或三百元以下罰金。
